臺灣臺南地方法院交通事件裁定　　　 93年度交聲更(一)字第9號
移送機關　交通部公路總局嘉義區監理所麻豆監理站
受處分人
即異議人　甲○○
上列受處分人因違反道路交通管理處罰條例案件，對於交通部公
路總局嘉義區監理所麻豆監理站民國93年1月30日所為之裁決處
分（處分案號：麻監裁罰字第裁75—ZD0000000號）聲明異議，
前經本院以93年度交聲字第77號裁定異議駁回，經受處分人提起
抗告後，復經台灣高等法院台南分院以93年度交抗字第162號將
原裁定撤銷並發回更審，本院裁定如下：
    主  文
原處分撤銷。
甲○○汽車駕駛人，行駛於高速公路，而不遵管制之規定，處罰
鍰新台幣參仟元，並記違規點數壹點。
    理  由
一、原處分意旨略以：受處分人即異議人甲○○所有車牌號碼UT
    －1007號自小客車，於民國92年4月13日10時16分許，經人
    駕駛行經速限100公里之國道一號高速公路276公里北向路段
    時，為警以科學測速照相儀器測獲行車速度高達113公里，
    已超速13公里，而有超速不遵高速公路管制規定之違規行為
    ，經內政部警政署國道公路警察局第四警察隊逕行製單舉發
    。嗣移送機關即交通部公路總局嘉義區監理所麻豆監理站，
    復以異議人之上述違規事實明確，乃依道路交通管理處罰條
    例第33條第1項、第63條第1項第1款規定，裁處異議人罰鍰
    新台幣（下同）6千元，並記違規點數1點。
二、聲明異議意旨則以：異議人甲○○雖有於92年4月13日10時1
    6分許，駕駛車牌號碼UT－1007號自小客車，行經速限100公
    里之國道一號高速公路276公里北向路段時，為警以科學測
    速照相儀器測獲行車速度高達113公里，而違反高速公路管
    制規定之事實。惟異議人於92年4月25日接到ZD0000000號通
    知單後，隨即委人於當日前往台南監理站辦理切結書，此後
    駕照一直扣在台南監理站，直至92年9月25日欲辦理換發駕
    駛執照時，乃向麻豆監理站查詢，並台南監理站於92年10月
    9日始擲回異議人駕照，是自92年4月25日起至92年10月9日
    止，異議人駕照均扣在台南監理站超過半年，如今麻豆監理
    站卻又要剋扣異議人之駕照4個月顯不合理，即上開違規事
    件已辦理易處吊扣手續，原處分機關不察，竟再為本件之裁
    處。又原裁定認定：「由該切結書第3項第2款規定自明」，
    顯與實情不符，因在該「汽車所有人告知違規駕駛切結書」
    上是空白一片，並非如原裁定所認定之有任何實務上作法云
    云，並按政府機關理應詳為告知，否則民眾並未修習監理法
    ，亦不能要求民眾精通六法，「詳為告知」是政府機關應有
    之社會責任。從而，異議人不服原裁處，而提起本件異議。
三、按汽車行駛於高速公路或設站管制之道路，而不遵管制之規
    定者，處汽車駕駛人新台幣3千元以上6千元以下罰鍰；並記
    違規點數1點，道路交通管理處罰條例第33條第1項及第63條
    第1項第1款分別定有明文。又按汽車行駛高速公路應依速限
    標誌指示，高速公路交通管制規則第5條第1項前段亦規定甚
    明。
四、經查：
　(一)本件受處分人即異議人甲○○於92年4月13日10時16分許，
    駕駛車牌號碼UT－1007號自小客車，行經速限100公里之國
    道一號高速公路276公里北向路段時，為警以科學測速照相
    儀器測獲行車速度高達113公里，已超速13公里，經警採證
    後逕行舉發等情，有內政部警政署國道公路警察局公警局交
    字第ZD0000000號舉發違反道路交通管理事件通知單一紙附
    卷可稽。且為異議人所自承。從而，異議人於前開時、地，
    駕車行駛於高速公路，有超速而不遵管制規定之違規行為，
    應可認定。
  (二)異議人雖辯稱：本件違規罰單，已於92年4月25日至台南監
    理站辦理切結書易處吊扣手續云云。惟查，異議人於92年4
    月25日之易處吊扣紀錄，係異議人『於91年12月9日15時1分
    許，駕駛車牌號碼S6─5040號自小客車，行經台十九線99公
    里處時』，因有行車速度超過規定最高時速之違規行為，經
    警以台南縣警察局南縣警交字第M00000000號舉發違反道路
    交通管理事件通知單予以舉發，嗣經異議人到案辦理易處吊
    扣駕駛執照3個月手續，並自92年4月25日起吊扣駕駛執照3
    個月，至92年7月24日止，此有交通部公路總局嘉義區監理
    所麻豆監理站所檢送之異議人汽車駕照吊扣銷記錄在卷可按
    。而本件交通部公路總局嘉義區監理所麻豆監理站麻監裁罰
    字第裁75—ZD0000000號裁決，則係異議人『於92年4月13日
    10時16分許，駕駛車牌號碼UT－1007號自小客車，行經速限
    100 公里之國道一號高速公路276公里北向路段時』，為警
    以科學測速照相儀器測獲行車速度高達113公里，已超速13
    公里，經警以內政部警政署國道公路警察局公警局交字第ZD
    0000000號舉發違反道路交通管理事件通知單逕行舉發，嗣
    因異議人欲辦理易處吊扣，乃由異議人甲○○委託蕭鴻凱於
    92年4月25日向交通部公路總局嘉義區監理所台南監理站辦
    理「汽車所有人告知駕駛人切結書」手續，以確定違規駕駛
    者確係異議人甲○○之程序，有交通部公路總局嘉義區監理
    所台南監理站92年11月19日嘉監南字第0920025559號函、92
    年12月11日嘉監南字第0920027567號函、汽車記點查詢報表
    、違規查詢報表、吊扣銷歷史情況、內政部警政署國道公路
    警察局公警局交字第ZD0000000號舉發違反道路交通管理事
    件通知單及麻監裁罰字第裁75—ZD0000000號違反道路交通
    管理事件裁決書各一紙在卷可稽。依上，足見異議人於92年
    4月25日辦理易處吊扣之違規，與本件麻監裁罰字第裁75—Z
    D0000000號裁決，二案並不相同。從而，異議人甲○○於92
    年4月25日起遭易處吊扣駕駛執照3個月之裁處，並非針對本
    件於前開時、地超速之違規行為所為甚明。是異議人辯稱：
    本件違規罰單，已於92年4月25日至台南監理站辦理切結書
    易處吊扣手續云云，容有誤會。
  (三)異議人復辯稱：駕駛執照扣在監理站直至92年10月9日止，
    監理站應自動易處吊扣云云。惟查，本件雖由異議人委託蕭
    鴻凱於92年4月25日前往交通部公路總局嘉義區監理所台南
    監理站填具「汽車所有人告知違規駕駛切結書」，辦理告知
    違規駕駛人之姓名、
    即辦理易處吊扣駕駛執照之手續，此由該切結書第3項第2款
    規定：「罰鍰未繳納者，易處吊扣駕駛執照，請於年月日（
    含）以後攜帶本切結書、違規通知單、駕駛人之印章及駕駛
    執照到案辦理，委託他人代為到案辦理者，並請攜帶受託人
    之
    語自明。是異議人甲○○縱委託蕭鴻凱於92年4月25日至監
    理機關辦理「汽車所有人到案告知駕駛人」手續，然其既未
    於簽具切結書後，檢具切結書、違規通知單、駕駛人之印章
    及駕駛執照至監理機關辦理易處吊扣駕駛執照之手續，則監
    理機關即無從知悉異議人甲○○欲辦理易處吊扣駕駛執照，
    此有「汽車所有人告知違規駕駛人切結書」一紙附卷可按。
    從而，異議人辯稱：業已填具切結書聲請辦理易處吊扣駕駛
    執照，駕駛執照扣在監裡站，監理站應會自動辦理易處吊扣
    云云，顯有誤解。況按汽車所有人或駕駛人應於公路監理機
    關辦理汽車檢驗、各項登記或換發牌照、執照前，繳清其所
    有違反本條例尚未結案之罰鍰，道路交通管理處罰條例第9
    條之1亦規定甚明。查本件異議人之普通小型車駕駛執照有
    效期限至92年8月17日止，此有異議人駕駛執照影本一紙在
    卷足憑，是在未依規定換發前應屬無效駕照，並不能依違反
    道路交通管理事件統一裁罰基準及處理細則第61條之規定辦
    理易處吊扣手續；準此，異議人之另件違規事件（即台南縣
    警察局南縣警交字第M00000000號舉發違反道路交通管理事
    件通知單）自92年4月25日起執行易處吊扣駕駛執照3個月至
    同年7月24日後，因異議人甲○○之駕駛執照即將於92年8月
    17日到期，亦無法執行本件（即麻監裁罰字第裁75—ZD0000
    000號裁決書）違規事件之易處吊扣駕駛執照，至為明確。
  (四)依照「違反道路交通管理事件統一裁罰基準及處理細則」第
    2條第2項之違反道路交通管理事件統一裁罰基準表，以及同
    細則第41條之規定可知，違反道路交通管理事件之裁罰基準
    ，係以當事人接到違規舉發通知書後，「有無逾越到案日期
    繳納罰款及到案與否」，為設定裁決罰鍰數額及駕駛執照吊
    扣期間之主要準據之一，故行為人有無於到案日期前繳交罰
    鍰或到案與否，對於行為人究應處以較低額或較高額之罰鍰
    ，實具有重要之決定性。並違反道路交通管理事件之處罰為
    一行政秩序罰，其對於違規之行為人所為之處罰，顯然影響
    行為人之權利義務，性質上為負擔之行政處分，是其應有行
    政法基本原則之要求，即行政行為應遵循公正、公開與民主
    之程序，確保依法行政原則，以保障人民權益，增進人民對
    行政之信賴（此亦為行政程序法第一條開宗明義所揭示），
    故為保障違反道路交通管理事件行為人之權益，自應詳為記
    載「應到案日期」及「應到案處所」，以利行為人得遵期到
    案繳交罰款，或對其違規之行為有陳述、爭執之機會。然查
    ，觀之前開「汽車所有人告知違規駕駛切結書」第三項規定
    ：「切結書人同意負責轉知違規駕駛人，應依貴站以下有關
    通知駕駛人到案之規定辦理：(一)請攜帶本切結及違規通知單
    『於○年○月○日』以前到案，依道路交通管理事件統一裁
    罰基準期限內繳納罰鍰之基準繳納罰鍰，逾期到案者，依該
    統一裁罰基準累進加重裁罰。(二)罰鍰未繳納者，易處吊扣駕
    駛執照，請『於○年○月○日』（含）以後攜帶本切結書、
    違規通知單、駕駛人之印章及駕駛執照到案辦理，委託他人
    代為到案辦理者，並請攜帶受託人之
    日內未到案處理者，依章裁處」，即本件關於『到案年月日
    』並未具體記明而係留白，且對於一般大眾而言並無法知悉
    所謂實務上易處吊扣駕照之作法係『汽車所有人到案告知駕
    駛人之日翌日起算第45天以後（含）攜帶切結書、違規通知
    單、駕駛人之印章及駕駛執照到案辦理，始生易處吊扣駕照
    之效力』。基此，本件自難以該不明確之期限告知而對異議
    人生不利益之效果，因此本件異議人到案之期限尚屬未明，
    逕以其逾期到案為由，而貿然對異議人處以罰鍰6千元之處
    分，經核於法尚有未符，故異議人執此而指摘原裁決處分不
    當，應屬有理。
五、綜上所述，本件原裁決處分既有前述違法情形，故應由本院
    裁定將原處分撤銷。然因受處分人即異議人甲○○確有於右
    揭時、地，駕駛前開自小客車，行經速限100公里之國道一
    號高速公路276公里北向路段時，其行車速度為時速113公里
    ，有超速而不遵管制規定之違規駕駛行為，既可認定，且未
    經主管機關即交通部公路總局嘉義區監理所麻豆監理站執行
    易處吊扣駕駛執照手續，故本院仍應依照道路交通管理處罰
    條例第33條第1項、第63條第1項第1款規定，並審酌上開違
    規情節之輕重、及違反道路交通管理事件統一裁罰標準表，
    另為異議人如主文第二項所示之諭知，以資適法。。
六、據上論斷，應依道路交通案件處理辦法第20條前段，裁定如
    主文。
中　　華　　民　　國　　94　　年　　3 　　月　　24　　日
                      臺灣臺南地方法院交通法庭
                          法　官    洪  榮  家
以上正本證明與原本無異。
如不服本裁定，應於收受送達後5日內向本院提出抗告狀。（應
附繕本）
　　　　　　　　　　　　　書記官    陳  志  德
中　　華　　民　　國　　94　　年　　3 　　月　　25　　日
